【裁判字號】    99,訴,534
【裁判日期】    991130
【裁判案由】    重傷害
【裁判全文】
臺灣雲林地方法院刑事判決               99年度訴字第534號
公  訴  人  臺灣雲林地方法院檢察署檢察官
被      告  許煌章
指定辯護人  本院公設辯護人許俊雄
上列被告因重傷害案件，經檢察官提起公訴（99年度偵字第2676
號），本院判決如下：
    主  文
許煌章使人受重傷，未遂，處有期徒刑年貳月。扣案除草刀壹
支，沒收。
    事  實
一、許煌章因不滿李英仕與其前妻朱碧雲同居，明知其所有之除
    草刀（刀刃40公分、全長106 公分、刀端尖銳）鋒利異常，
    如朝人之身體四肢部位揮砍，有毀敗或嚴重減損其一肢以上
    之機能使人成殘之虞，竟基於砍斷腿而使人受重傷之犯意，
    於99年5 月10日8 時40分許，持除草刀1 支至雲林縣崙背鄉
    ○○村○○路424 號李英仕住處，見李英仕獨自在該處泡茶
    ，氣憤質問「阿雲是我老婆，你用了好用嗎？」等語後，即
    以手持之除草刀砍向李英仕之雙腿，致李英仕受有左足前足
    外傷性截肢、右膝撕裂傷、右股骨內踝開放性骨折等之傷害
    ，雖傷勢嚴重，惟尚未達毀敗或嚴重減損一肢機能之程度而
    重傷害未遂。
二、案經李英仕訴由雲林縣警察局西螺分局移送臺灣雲林地方法
    院檢察署檢察官偵查起訴。
    理  由
一、關於證據能力部分：
  (一)按被告以外之人於審判外之言詞或書面陳述，除法律有規定
    者外，不得作為證據，刑事訴訟法第159 條第1 項定有明文
    。惟被告以外之人於偵查中向檢察官所為之陳述，除顯有不
    可信之情況者外，得為證據；被告以外之人於審判外之陳述
    ，雖不符刑事訴訟法第159 條之1 至第159 條之4 規定得為
    證據之情形，而經當事人於審判程序同意作為證據，法院審
    酌該言詞陳述或書面陳述作成時之情況，認為適當者，亦得
    為證據，刑事訴訟法第159 條之1 第2 項及第159 條之5 第
    1 項分別定有明定。
  (二)經查，告訴人李英仕於警詢時之指述及檢察官訊問時之證述
    、李榮貴於警詢中之陳述、李英仕之財團法人彰化基督教醫
    院於99年5 月12日開立之診斷書、財團法人彰化基督教醫院
    99年10月6 日之九十九彰基醫事字第099100028 號函、財團
    法人彰化基督教醫院病歷影本各1 份、西螺分局崙背分駐所
    警員張甲乙於99年9 月21日所製作之偵查報告1 份，雖均屬
    被告許煌章以外之人於審判外之言詞或書面陳述，然經被告
    與檢察官同意作為證據使用，復經本院審酌該言詞或書面陳
    述作成時之情況，亦無不當或有何顯不可信之情形，依上開
    規定，應認具有證據能力，得作為本件證據使用。
二、訊據被告固坦承有因不滿李英仕與其前妻朱碧雲同居，於上
    開時間，攜帶其所有之除草刀至雲林縣崙背鄉○○村○○路
    424 號李英仕住處，質問「阿雲是我老婆，你用了好用嗎？
    」等語後，即持除草刀砍向李英仕之雙腿，致李英仕受有左
    足前足外傷性截肢、右膝撕裂傷、右股骨內踝開放性骨折等
    之傷害等事實，惟矢口否認有何重傷害之犯意，並辯稱：其
    因為氣不過李英仕與其前妻同居，才會這這樣做，沒有要殺
    死或重傷害李英仕之故意云云。經查：
  (一)被告許煌章因不滿告訴人李英仕與其前妻朱碧雲同居，於99
    年5 月10日8 時40分許，攜帶除草刀1 支至雲林縣崙背鄉○
    ○村○○路424 號李英仕住處，見李英仕獨自1 人在該處，
    氣憤質問「阿雲是我老婆，你用了好用嗎？」等語後，即手
    持除草刀砍向李英仕之雙腿，致李英仕受有左足前足外傷性
    截肢、右膝撕裂傷、右股骨內踝開放性骨折等傷害之情，業
    經告訴人李英仕於99年5 月15日警詢時指述、於99年6 月9
    日檢察官訊問時證述（警卷第6 頁至第8 頁，偵卷第8 頁至
    第10頁），及李榮貴於99年5 月16日警詢時陳述（警卷第9
    頁至第10頁）明確，並有告訴人李英仕指認被告許煌章照片
    1 份（警卷第12頁）、李英仕之財團法人彰化基督教醫院於
    99 年5月12日開立之診斷書、財團法人彰化基督教醫院99年
    10 月6日之九十九彰基醫事字第099100028 號函、財團法人
    彰化基督教醫院病歷影本各1 份（警卷第11頁，本院卷第33
    頁）兇器除草刀及現場照片共8 張（警卷第13頁至第16頁）
    、本院99年10月11日勘驗筆錄及告訴人李英仕傷勢照片7 張
    （本院卷第37頁背面、第39頁至第42頁）、西螺分局崙背分
    駐所警員張甲乙於99年9 月21日所製作之偵查報告1 份（本
    院卷第30頁）在卷可參，復為被告許煌章所坦承；此外，並
    有被告犯案時使用之除草刀1 支扣案可佐，上開部分之事實
    ，應可認定。
  (二)告訴人李英仕所受傷害應尚未達重傷害之程度：
    1.按刑法重傷罪之成立，必須行為人原具有使人受重傷之故
      意始為相當。而同法第10條第4 項第4 款所稱毀敗或嚴重
      減損一肢以上之機能，係指肢體因傷害之結果完全喪失其
      效用或其效用嚴重減損者而言，初不以驗斷時之狀況如何
      為標準，如經過相當之診治而能回復原狀，或雖不能回復
      原狀而僅祇減衰其效用者，仍不得謂為該款之重傷，最高
      法院96年度台上字第3695號、98年度台上字第4233號判決
      可為參照。
    2.觀諸李英仕之財團法人彰化基督教醫院於99年5 月12日開
      立之診斷書記載診斷結果：「1.左足前足外傷性截肢。2.
      右膝撕裂傷。3.右股骨內踝開放性骨折」等情（警卷第11
      頁），又其所受傷勢經本院函詢財團法人彰化基督教醫院
      ，函覆結果：「說明二、依病歷記載，李君（李英仕）到
      達本院時前足截肢遠端肢體沒有血液循環。」、「說明三
      、李君左前足已遭截肢，截肢部位為前足（fore foot ）
      腳掌骨的位置：(一)大腳趾於近端指節。(二)2-5 趾於腳掌骨
      。」、「說明五、已截斷肢體無法再生，可以復健，但仍
      會影響行走。」、「說明六、腳趾已截肢，故腳趾已完全
      且永久喪失功能，行走受影響但仍可行走。」等情，此有
      該院99年10月6 日之九十九彰基醫事字第099100028 號函
      （本院卷第33頁）及病歷影本各1 份在卷可稽。由上可知
      ，告訴人李英仕左腳之腳趾已截肢，腳趾已完全且永久喪
      失功能，且已截斷肢體無法再生，可以復健，行走受影響
      ，但仍可行走。
    3.而於99年10月11日經當庭勘驗告訴人李英仕所受傷害，勘
      驗結果：「左腳腳掌內側19CM，外側13CM。右腳腳掌正常
      內側24.5CM，外側20CM。右膝蓋有1 個癒後傷口12CM。」
      等情，並觀察告訴人之走路情形，雖不如正常人一般，速
      度較為緩慢，略有跛行不平衡之情形，惟仍能不依靠任何
      支撐或輔助器具而獨自站立，及獨立行走，此有勘驗筆錄
      1 份及告訴人李英仕傷勢照片7 張（本院卷第37頁背面、
      第39頁至第42頁）可為佐證。是告訴人所受傷害，雖不能
      恢復未受傷以前之正常狀態，造成行動不便之結果，揆諸
      上開條文規定及最高法院判決意旨，應認為僅係減衰腳部
      機能之效用而已，尚未達一肢機能完全喪失或嚴重減損其
      效用之重傷害之結果，應係重傷害未遂之程度。
  (三)被告許煌章應係出於重傷害之故意而行兇：
    1.被告許煌章供稱上開除草刀1 支為其所有，並攜帶至告訴
      人李英仕住處，經當庭勘驗結果：「除草刀1 支刀刃40公
      分、全長106 公分、刀端尖的、刀刃最寬的地方5.2 公分
      、刀背厚度0.3 公分。」有勘驗筆錄1 份可佐（本院卷第
      54頁），而被告為成年人且智識正常，其主觀上應可預見
      如有人持上開除草刀，朝人之身體四肢部位揮砍，有毀敗
      或嚴重減損其一肢以上之機能使人成殘之虞。
    2.告訴人李英仕於99年5 月15日警詢時陳稱：「99年5 月10
      日上午8 時40分許，在崙背鄉○○村○○路424 號住處，
      遭一名我不認識的陌生男子，拿起1 把刀連刀子豎起來跟
      人一樣高的刀子，直接打開我家的鋁門，衝進我的菸酒行
      內，直接開口就問我說『我阿雲很好用喔』，我便回答他
      說『她是來向我租房子的』，我接著告訴對方說，我剛服
      完刑回來2 年多，你跟阿雲也離婚3 、4 年了，我才認識
      阿雲2 年，我話才說完，對方就直接持刀砍向我，我試著
      要閃開，但因為菸酒行內桌椅擋住去路，我無處可躲，便
      倒向我的右側，結果他的刀子砍下來，就砍到我的左腳腳
      掌及5 隻腳趾頭斷掉」、「我不知道該男子的名字，但是
      我大概知道他是我女友朱碧雲的前夫，因為我跟人無怨無
      仇，而且對方一進門，開口就問『我阿雲很好用喔』，因
      為這句話，所以我認為對方就是朱碧雲的前夫『阿章』」
      等語（警卷第7 頁）其於99年6 月9 日檢察官訊問亦證稱
      ：「許煌章沒有敲門就拿1 把刀撞進我店內，問我一句話
      之後就砍我，我的左腳腳趾當場斷掉、右腳腳筋也斷掉」
      等語（偵卷第9 頁）。
    3.上開告訴人李英仕明確指稱，其與被告許煌章並無仇隙，
      被告一到現場即質問「我阿雲很好用喔」等語，且是因對
      方所說之話才推知可能是朱碧雲的前夫，未對話幾句，被
      告許煌章即持上開除草刀砍下來，顯見當時被告持刀砍向
      告訴人李英仕，並非當場發生口角而臨時起意之情況。又
      告訴人李英仕亦稱其因為菸酒行內桌椅擋住去路，無處可
      躲，便倒向右側，結果被告除草刀砍下來，其右膝撕裂傷
      、右股骨內踝開放性骨折、左腳腳掌及5 隻腳趾頭即遭截
      肢等情。足見被告許煌章在質問確認目標告訴人李英仕之
      後，立即下手，其持除草刀揮砍係具有目標性；且在告訴
      人李英仕閃躲時，針對告訴人之下肢部位攻擊，並非是毫
      無目的性慌亂揮擊，顯見攻擊時亦已鎖定特定部位。
    4.再告訴人於案發當日，經緊急送往財團法人彰化基督教醫
      院救治，其受傷情形係左足前足外傷性截肢、右膝撕裂傷
      、右股骨內踝開放性骨折之傷害，有上開醫院診斷書、病
      歷影本等在卷可稽；同時觀諸上開病歷影本內所附告訴人
      李英仕右膝傷口照片，其當時右膝傷口幾乎橫過整個膝蓋
      ，深可見骨，恢復至今，告訴人李英仕稱右膝傷口仍需要
      鋼釘固定；並經本院勘驗結果及告訴人傷勢照片顯示，該
      處留有12公分之傷痕，益見被告當時用力甚猛。又上開除
      草刀刀鋒銳利，刀背厚度0.3 公分、刀刃最寬的地方5.2
      公分，具一定重量，刀刃40公分、全長106 公分，在施力
      臂加乘效果之下，確實足有使人成殘之虞，被告許煌章在
      確認目標後立即鎖定特定下肢部分持刀揮砍，可知被告攜
      帶上開除草刀至告訴人李英仕住處時，即有砍斷腿而使人
      受重傷之犯意。是被告辯稱無重傷害之故意云云，尚不足
      採。
  (四)綜上，本件事證明確，被告重傷害未遂犯行，洵堪認定，應
    依法論科。
三、論罪科刑：
  (一)告訴人所受之傷害尚未達「毀敗或嚴重減損一肢以上之機能
    之傷害」，是核被告所為，係犯刑法第278 條第3 項、第1
    項之使人受重傷害未遂罪。
  (二)又被告基於重傷害之犯意，持刀砍傷告訴人，因告訴人所受
    之傷害尚未達重傷害之程度，應為未遂犯，檢察官認為已達
    重傷害之程度，容有誤會，故應依刑法第25條第2 項規定減
    輕其刑。
  (三)爰審酌被告無前科紀錄，有臺灣高等院被告前案紀錄表1 份
    在卷可參，其與告訴人李英仕並無嫌隙，因不滿告訴人與其
    前妻往來，竟持除草刀企圖砍傷告訴人使其成殘，而導致告
    訴人受有左足前足外傷性截肢、右膝撕裂傷、右股骨內踝開
    放性骨折等傷害，雖能行走，但速度緩慢且略有不平衡之情
    形，影響其日後生活甚鉅，被告犯罪情節嚴重，且手段殘忍
    。惟考量被告犯後坦承有持刀砍傷告訴人之客觀事實，態度
    尚可，及因賠償金額無法達成共識，未能賠償告訴人所受之
    損害等犯罪之動機、手段、所生危害及犯後態度等一切情狀
    ，量處如主文所示之刑。
  (四)被告所持行兇之除草刀1 把，為被告所有，供其為上開犯罪
    所用，業據被告供陳在卷，應依刑法第38條第1 項第2 款之
    規定宣告沒收之。
四、據上論斷，應依刑事訴訟法第299 條第1 項前段，刑法第
    278 條第3 項、第1 項、第25條第2 項、第38條第1 項第2
    款，判決如主文。
本案經檢察官莊珂惠到庭執行職務
中    華    民    國    99    年    11    月    30    日
            刑事第三庭    審判長法  官  林輝煌
                                法  官  陳雅琪
                                法  官  蕭雅毓
以上正本證明與原本無異。
如不服本判決應於收受判決後10日內向本院提出上訴書狀，並應
敘述具體理由；其未敘述上訴理由者，應於上訴期間屆滿後20日
內向本院補提理由書（均須按他造當事人之人數附繕本）。「切
勿逕送上級法院」。
                                書記官  鍾宜津
中    華    民    國    99    年    11    月    30    日
附錄論罪科刑條文全文：
中華民國刑法第278條（重傷罪）
使人受重傷者，處 5 年以上 12 年以下有期徒刑。
犯前項之罪因而致人於死者，處無期徒刑或 7 年以上有期徒刑
。
第 1 項之未遂犯罰之。

司法院資訊處製作；財團法人民間司法改革基金會備份。
